最高法院刑事判決　　　　　　　　　　　　　　　八十六年度台上字第三五二九號
　　上　訴　人　甲○○
　　選任辯護人　謝家健律師
右上訴人因偽造有價證券案件，不服台灣高等法院中華民國八十五年七月三日第二審
判決（八十四年度上訴字第六三八二號，起訴案號：台灣士林地方法院檢察署八十一
年度偵字第四三三三號），提起上訴，本院判決如左：
    主  文
上訴駁回。
    理  由
按刑事訴訟法第三百七十七條規定，上訴於第三審法院，非以判決違背法令為理由，
不得為之。是提起第三審上訴，應以原判決違背法令為理由，係屬法定要件。如果上
訴理由狀並未依據卷內訴訟資料，具體指摘原判決不適用何種法則或如何適用不當，
或所指摘原判決違法情事，顯與法律規定得為第三審上訴理由之違法情形，不相適合
時，均應認其上訴為違背法律上之程式，予以駁回。本件上訴意旨略稱：(一)原判決遽
認上訴人連續行使偽造之公司股票，細觀其理由竟無一可支持上訴人明知華南商業銀
行（下簡稱華銀）股票為偽造而持以行使之證據足佐，其證據已嫌不備。且所為認定
上訴人非偽造而係知為偽造之依據焉在﹖亦未見原判決有足供認定此部分犯罪事實之
積極證據可考，亦有判決不載理由及所載理由矛盾之違誤。(二)又依證人林陳美玉、何
明玲、郭楚倉之證詞，以其等為證券公司營業員之專業能力縱以肉眼亦難辨認出真假
，仍尚須送請華銀實際承製該行股票之廠商精密股份有限公司以儀器辨識始克發覺，
更何況非專業之上訴人，上訴人乃因好高騖遠而為汪秋吟所利用，否則何以毫無避諱
為汪某所利用並開戶進行交易，顯然原審所為之認定有背於經驗法則。上訴人於一審
審理時即民國八十四年五月十九日已狀呈自白書，並對案發始末及何以逃亡之原因詳
為明，另逃亡無非為尋找汪某以洗雪沉冤。原審對此未置一詞，其判決亦不無未載
理由及未依證據法則之不適用法則之違法。(三)原判決事實欄認定除雙福證券承辦員因
見交割印章不符，未交付支票外……等情，惟對此部分而言交割並未完成，則縱上訴
人係有行使偽造有價證券情事，亦應屬未遂，而刑法第二百零一條之規定並未有處罰
未遂犯之明文。原審未察，率以認定既遂而處罰之，亦有事實與理由相互矛盾之違背
法令云云。
惟查本件原判決認定上訴人甲○○係威捷貿易有限公司（以下簡稱威捷公司）負責人
，基於概括犯意，於八十一年元月二十八日分別在台北市佳億、新寶、台陞、天佑、
雙福、大公、大江、慶宜、宏華、長榮等十家證券股份有限公司依汪秋吟之指示以其
本人帳戶賣出華南商業銀行（簡稱華銀）股票一百八十張。詎周某於翌（二十九）日
汪秋吟託人所交付如原判決附表所示之華銀股票係偽造，竟仍持向上述各證券商辦理
交割，上述各證券商之承辦員（除雙福證券承辦員因見交割印章不符，未交付支票外
），均依售價開立支票（如原判決附表所示）交付周某及其公司不知情之職員孫明鴻
收執。周某於取得支票後，即指使不知情之孫明鴻持支票前往台北市○○○路○段第
一飯店前向不詳姓名年籍之金主換現，為法務部調查局台北市調查處循線查獲等情，
因而撤銷第一審諭知上訴人無罪之不當判決，改判論處上訴人連續行使偽造之公司股
票罪刑，已詳其認定犯罪事實之證據及憑以認定之理由。並以上訴人否認上揭犯行
，辯稱：伊原在台北市○○○路○段七十六號六樓之二開設威捷公司，迨至八十年五
、六月間在證券公司始認識「小汪」之汪秋吟男子，年約四十餘歲，認識約四、五個
月後，汪秋吟向伊表示欲教伊玩股票買賣，並表示為了不讓人知道在炒作股票，故借
用伊之名義在原判決附表所示之證券公司開戶，以分散交割，操作股票，伊則可從中
獲取三成之傭金利潤，並可跟隨該汪秋吟之男子炒作股票。且平時均由該汪秋吟之男
子以電話與伊聯絡，囑託不同之人將購買股票之資金或股票交付伊本人，再以電話指
示伊買進或賣出股票。買進之股票或所得之支票均先放置伊身邊，每三個月結算佣金
一次。伊自八十年十一月中旬開始依該汪秋吟之男子操作股票，惟均未收到佣金。在
上述期間伊依汪秋吟指示操作股票買賣，交易均十分正常。直至八十一年一月二十八
日汪秋吟指示伊賣出華南商業銀行股票一百八十張，並於翌（二十九）日上午以電話
向伊表示，會託人將上述股票交付伊去辦理交割；另囑咐伊於辦理交割完畢後，汪秋
吟會與金主在第一飯店等候伊辦理貼現，並不知係偽造之股票。迨至同日中午之際，
汪秋吟以呼叫器呼叫伊，經聯絡始告以實情表示該次辦理交割之股票係偽造後，伊方
為知情云云，係卸責飾詞，於判決理由內詳予指駁。按證據之取捨、事實之認定，屬
事實審法院之職權行使，苟其判斷與論理法則及經驗法則無違，即不得任指為違法。
本件原審綜合卷內訴訟資料就所為判斷事實之形成心證理由，已闡述綦詳。又依憑證
人張綠綠於偵查中之證述，卷附永豐餘證明書、台北市政府建設局暨財政部台北市國
稅局之覆函，及即上訴人於一審亦坦承：「偽造的是汪秋吟拿給我的」（見一審訴緝
字卷第十七頁反面）等證據資料相互勾稽結果，就資採為上訴人論罪科刑裁判基礎之
合理立論依據，復已詳加論列及說明，核與卷內訴訟資料尚無不合，其採證運用及證
據調查程序之踐行，於法亦無違誤。次按刑法第二百零一條第二項行使偽造有價證券
之成立，雖以故意行使為構成要件之一，然此所謂故意與刑法上一般以「明知」為要
件即限於刑法第十三條第一項之直接故意，始克相當，而不包括同條第二項之間接故
意之情形有間，自包括直接或間接故意在內。本件原審就調查所得心證，本於推理作
用，為其認定上訴人知情原判決附表所示之股票係偽造而加以行使之基礎，於判決理
由內復已論述詳明，核其採證之運用，與吾人一般日常生活之經驗法則，並無背悖，
且亦核無上訴意旨所指有違採證法則及判決不載理由或理由矛盾之違法情形，殊難逕
指為違法。再行使偽造有價證券，本含有詐欺性質，其詐欺行為不另論罪；又行使偽
造有價證券以使人交付財物，如果所交付者即該證券本身之價值，則其詐欺取財，仍
屬行使偽券之行為，不另成立詐欺罪名。卷查原判決事實記載：……（除雙福證券承
辦員因見交割印章不符，未交付支票外），均依售價開立支票交付周某及其公司不知
情之職員孫明鴻收執……等情，核與不知情之孫明鴻於法務部調查局台北市調查處調
查時所供述除雙福證券交割員因見交割印章不對而沒有留下支票之情節相互合（見
偵卷第十頁反面至十一頁正面）。是縱令其中就上開雙福證券部分所詐取偽造之華銀
股票本身價值之股款支票尚未取得，惟其既已就該偽造之股票提出交割並對偽造股票
之內容向雙福證券承辦員有所主張，顯然已達行使既遂之程度，委無疑義，自難以雙
福證券承辦員於辦交割後發現印章不符，而未留下應支付股款之支票，致使上訴人欲
詐取之款項未能得逞，即可謂所行使偽造股票之行為亦尚未完成，乃僅止於未遂之階
段。上訴意旨指摘原判決此部分未依未遂論擬有事實與理由相互矛盾之違背法令，殊
非有據。依上所述，上訴意旨徒憑己見，就原判決已說明事項，或屬原審採證認事之
職權行使，任指為違法，而仍單純為事實上之爭辯，要與法律規定得為第三審上訴理
由之違法情形，不相適合。其上訴違背法律上之程式，應予駁回。
據上論結，應依刑事訴訟法第三百九十五條前段，判決如主文。
中      華      民      國    八十六    年      六      月     十二     日
                              最高法院刑事第九庭
                                  審判長法官  謝  家  鶴
                                        法官  羅  一  宇
                                        法官  吳  昭  瑩
                                        法官  花  滿  堂
                                        法官  陳  世  淙
      右正本證明與原本無異
                                              書  記  官
中      華      民      國    八十六    年      六      月     二十     日
